臺灣高雄地方法院刑事判決　　　　　　　 94年度訴字第172號
 公　訴　人　臺灣高雄地方法院檢察署檢察官
 被　　　告　甲○○　男　52.
上列被告因毒品危害防制條例案件，經檢察官提起公訴（93年度
毒偵字第7278號），本院判決如下：
    主  文
甲○○施用第一級毒品，處有期徒刑柒月。
    事  實
一、甲○○前因施用毒品案件，經本院裁定送觀察、勒戒後，認
    無繼續施用毒品之傾向，於88年11月24日釋放，並經本署檢
    察官以88年毒偵第650 號處分不起訴確定。詎仍不知悔改，
    於觀察、勒戒執行完畢釋放後5 年內，復基於施用第一級毒
    品海洛因之犯意，於93年10月26日下午3 時50分許回溯24小
    時某時內，在高雄某處施用第一級毒品海洛因，為警於同日
    下午3 時50分許持搜索票至高雄市前鎮區○○○街一七九巷
    一八號八樓搜索時查獲。
二、案經高雄市政府警察局刑警大隊移送臺灣高雄地方法院檢察
    署檢察官偵查起訴。
    理  由
一、訊據被告矢口否認有於上揭時間施用第一級毒品海洛因之犯
    行，辯稱：伊有服用止痛藥，該止痛藥係伊之兒子呂世源以
    前曾施用安非他命但已很久未再施用安非他命，海洛因則未
    施用過云云。經查：
（一）被告經警於93年10月26日下午3 時50分許持本院之搜索票
      前往搜索後，依法採集被告尿液及密封等情，有吳子泉親
      筆簽名及按捺指印之警訊筆錄1 紙可考，且被告於本院審
      理時所不爭執，堪認被告之採尿程序合乎法律規定。而被
      告前因施用毒品案件，經本院裁定送觀察、勒戒後，認無
      繼續施用毒品之傾向，於88年11月24日釋放等情，亦有臺
      灣高等法院被告全國前案紀錄表1份在卷可查
（二）又被告為警查獲後，所採集之尿液經送高雄市立凱旋醫院
      以酵素免疫分析法（ＥＩＡ）為初步檢驗，再以氣相層析
      ／質譜儀法（ＧＣ／ＭＳ）複驗確認結果，呈嗎啡陽性反
      應，有該院93年11月12日濫用藥物尿液檢驗報告1 紙可按
      。而海洛因施用入人體後水解還原成嗎啡，再循嗎啡之代
      謝方式排體外，亦據行政院衛生署藥物食品檢驗局73 藥
      檢壹字第030221號函說明綦詳。另依醫學臨床實驗及根據
      英國藥學會出版Isolatio nand Indent ification of
      Drugs 乙書第293 頁載明：海洛因經注射入人體後，在體
      內迅速水解成6-MonoacetyImorphine，再緩緩繼續水解成
      嗎啡，然後再循嗎啡之代謝方式排出，同書第431 ～432
      頁並載有：嗎啡經注射入人體後，約百分之50以上於8 小
      時內自尿中排出，至24小時排出約百分之90，但40 8小時
      後仍有微量可檢出等語。此外，按通常健康成人1 次注射
      嗎啡15公絲，而以現行採用蟻醛酸試液及鉬鋑銨酸試液檢
      檢驗其尿液時，注射後8 小時內所排尿液易於檢出；8 小
      時至24小時，視其取尿時間及尿量多寡，可能檢出；至24
      小時以後所排之尿液，用上述方法已難檢出，亦據行政院
      衛生署藥物食品檢驗局73年11月30日（７３）藥檢壹字第
      030221號函釋在案。且被告經採集尿液送篩檢後，再以較
      精密之氣相層析質譜儀方法檢驗確認結果，其尿液確有嗎
      啡反應，有前開檢驗報告可憑；而以此雙重檢驗方法作藥
      物及其代謝產物之定性及定量分析，當無偽陽性反應可能
      ，其檢驗結果自屬可採。
（三）被告雖辯稱伊有服用伊之子所購買止痛藥，而被告之子呂
      世源亦證稱當日因被告大便出血，甚為痛苦，所以其才去
      向一位網路咖啡店認識之不詳姓名、年籍友人以五百元之
      代價購買止痛藥給被告服用止痛，但被告服用時並不知該
      止痛藥即為海洛因等語。然出現大便出血，疼痛等症狀應
      儘速就醫，此乃一般人之社會生活經驗基本常識，而縱不
      就醫，亦不可能服用向不詳姓名之人購買之來路不明、成
      分不清之藥物，更為一般社會大眾所周知，被告自無不知
      之理。而本件被告於服用止痛藥之前竟未詢問其子呂世源
      關於藥物來源及藥物成分等事，且呂世源亦無法明確證述
      提供此一止痛藥（即海洛因）之友人姓名年籍資料，其情
      顯與常理不合，故被告辯稱服用不明藥物止痛時不知該藥
      物即為海洛因一詞，顯不足採，本件事證明確，被告於觀
      察、勒戒執行完畢後五年內再犯施用第一級毒品海洛因之
      犯行，洵堪認定，應予依法論科。
二、按海洛因係屬毒品危害防制條例第2 條第1 項所稱之第1 級
    毒品，依法不得施用。核被告所為，係犯毒品危害防制條例
    第10條第1 項之施用第1 級毒品罪。被告持有海洛因後，進
    而施用，其持有行為應被其施用之行為所吸收，不另論罪。
    爰審酌被告前因施用毒品，經觀察、勒戒執行完畢後且為不
    起訴處分，仍未戒絕毒品，再犯本件施用毒品之罪，顯見其
    戒除毒癮之意志薄弱，惡習未改，惟念及施用毒品乃戕害自
    己身心之行為，尚未損及他人，及其犯後否認犯行等一切情
    狀，量處如主文所示之刑，以資懲儆。
據上論斷，應依刑事訴訟法第299 條第1 項前段，毒品危害防制
條例第10條第1 項，判決如主文。
本案經檢察官乙○○到庭執行職務。
中　　華　　民　　國　　94　　年　　4 　　月　　6 　　日
                                審判長法　官  莊崑山
                                      法　官  曾鴻文
                                      法  官  黃宣撫
如不服本判決，應於送達後10日內，向本院提出上訴狀。
以上正本證明與原本無異。
中　　華　　民　　國　　94　　年　　4 　　月　　8 　　日
 　　　　　　　　　　　　　　　       書記官  鄭永媚
附錄本案論罪科刑法條：
毒品危害防制條例第10條第1項、第2項：
施用第1級毒品者，處6月以上5年以下有期徒刑。
施用第2級毒品者，處3年以下有期徒刑。
